【裁判字號】    92,上訴,280
【裁判日期】    950407
【裁判案由】    貪污等
【裁判全文】
臺灣高等法院花蓮分院刑事判決         92年度上訴字第280號
上  訴  人  臺灣花蓮地方法院檢察署檢察官
被      告  甲○○
            丙○○
上列二人共同
選任辯護人  曾泰源律師
被      告  雙嶸營造有限公司
                    設花蓮市○○街138號1樓
被告兼上一人
代表人      己○○  男  民國○○年○月○○日生
                    身分證統一編號：Ｚ000000000號
                    住花蓮市○○街138號
被      告  進昱營造有限公司
                    設花蓮縣瑞穗鄉鶴岡村鶴岡98之1號
上  一  人
代  表  人  乙○○  女  民國○○年○月○○日生
                    身分證統一編號：Ｚ000000000號
                    住花蓮縣瑞穗鄉鶴岡村鶴岡98之1號
被告兼上一人
代理人      戊○○  男  民國○○年○月○○日生
                    身分證統一編號：Ｚ000000000號
                    住花蓮縣瑞穗鄉鶴岡村鶴岡98之1號
被      告  辛○○  女  民國○○年○月○日生
                    身分證統一編號：Ｚ000000000號
                    住花蓮市○○○路42號之1
被      告  庚○○  男  民國○○年○○月○○日生
                    身分證統一編號：Ｚ000000000號
                    住花蓮縣鳳林鎮○○路65號
上列上訴人因貪污等案件，不服臺灣花蓮地方法院91年度訴字第
95號中華民國92年8月29日第一審判決（起訴案號：臺灣花蓮地
方法院檢察署89年度偵字第3741、3790、3740號；90年度偵字第
1119號；91年度偵字第646號），提起上訴，本院判決如下：
    主  文
原判決關於甲○○、丙○○部分撤銷。
甲○○共同連續依據法令從事公務之人員，對於主管之事務，明
知違背法令，直接圖其他私人不法利益，因而獲得利益，處有期
徒刑伍年肆月。褫奪公權貳年。
丙○○共同連續依據法令從事公務人員，對於主管之事務，明知
違背法令，直接圖自己及其他私人不法利益，因而獲得利益，處
有期徒刑年伍年貳月。褫奪公權貳年。所得財物新台幣壹拾陸萬
肆仟參佰壹拾陸元，應予追繳發還被害人萬榮鄉公所，如全部或
一部無法追繳時，以其財產抵償之。
其餘上訴駁回。
    事  實
一、甲○○係花蓮縣萬榮鄉鄉長；丙○○係花蓮縣萬榮鄉公所財
    經課技士，2人皆為依據法令從事公務之人員。己○○係「
    雙嶸營造有限公司」（下稱：雙嶸營造公司）負責人，戊○○係「進昱營造股份有限公司」（下稱：進昱營造公司）之
    實際負責人（起訴書誤載為名義負責人，名義負責人應為戊○○之配偶乙○○），庚○○係「通曜土木包工業」負責人
    ，被告辛○○係花蓮縣花蓮市「華谷飯店」負責人。
（一）甲○○、丙○○2人明知被告辛○○係花蓮市「華谷飯店
      」負責人，並無承攬土木工程之營業牌照及能力，2人竟
      共同基於概括之犯意聯絡，於辦理如附表二、附表三所示
      西林村10-12鄰山邊排水改善工程等12項萬榮鄉89年小型
      工程時，由甲○○事先洩漏投標底價予辛○○，並同意辛○○以商借瑞山營造有限公司（下稱：瑞山營造公司）、
      川奇土木包工業、志豐土木包工業、東台營造有限公司、
      豪威營造有限公司、冠元營造有限公司之執照，由其決定
      每家廠商標價及代出押標金之方式，使廠商不為價格之競
      爭，而由其以瑞山營造公司或川奇土木包工業名義及略低
      於底價之價格得標之犯罪手法、方式，借牌圍標該鄉之小
      型工程（按起訴書就附表三編號1之底價及編號3、5之得
      標廠商記載有誤，正確底價及得標廠商名稱更正如附表三
      所示），對於主管之事務直接圖利辛○○不法利益即工程
      款共計新台幣（下同）1,011,700元。
（二）丙○○明知其所經辦馬遠社區道路環境設施改善工程、馬
      遠村1至4鄰社區道路駁坎改善工程、馬遠社區道路排水改
      善工程、明利農路改善工程、馬遠社區舞台及周邊設施改
      善工程、明利馬太鞍社區道路改善工程、西林村第2鄰上
      方產業道路改善工程、萬榮村第6鄰道路修繕工程、紅葉
      村加星山農路改善工程、明利村第1鄰道路排水改善工程
      、馬遠新村農路改善工程、西林村第2鄰上方產道改善工
      程等12項之該鄉小型工程，並未委外設計，竟由其本人逕
      自設計工程圖，將設計完成之工程設計圖持至「允茂工程
      有限公司」（下稱：允茂公司）加蓋公司章戳後，攜回鄉
      公所據以製作工程發包預算書，而將不實之事項登載在其
      掌管之公文書上，足生損害於萬榮鄉公所及公文書之正確
      性。上開其自行設計之工程圖設計費，則經由允茂公司銀
      行帳戶具領後，輾轉交其取得，總計對主管事務直接圖利
      本人164,316元（公訴人誤載為175,854元；按依卷附相關
      工程測量設計費用發票、請款簽呈等資料，起訴書係將馬
      遠社區道路環境設施改善工程之測量設計費用16,207元與
      馬遠村社區道路排水改善工程之測量設計費用18,753元顛
      倒誤繕；另明利農路改善工程之測量設計費用應為26,313
      元，起訴書誤載為16,313元；而明利馬太鞍社區道路改善
      工程測量設計費用為16,060元，起訴書誤載為18,872元；
      又就萬榮村第6鄰道路修繕工程測量設計費用部分未經請
      款，起訴書誤載為18,726元）。
  (三)甲○○、丙○○2人明知戊○○、潘昆龍、己○○3人係分別
    以商借昱統營造公司、煥陞土木包工業（戊○○部分）、烽
    綺土木包工業、明盛土木包工業、成信營造有限公司（庚○○部分）、永康土木包工業、松竹營造有限公司（己○○部
    分），竟共同基於概括之犯意聯絡，由甲○○事先洩漏投標
    底價予戊○○、潘昆龍、己○○，再由其等3人各就所參與
    投標之工程（即如附表一、四、五之工程），決定每家廠商
    標價之方式，均使廠商不為價格之競爭，而由戊○○以進昱
    營造公司名義、庚○○以通曜土木包工業名義、己○○以雙
    嶸營造公司名義及略低於底價之價格得標之犯罪手法、方式
    ，借牌圍標該鄉之小型工程，竟故不依法審核，予以包庇、
    同意其等借牌圍標工程，使戊○○、潘昆龍、己○○3人得
    以接近工程底價之價格（按起訴書就附表四編號2之底價誤
    載為473,000元，正確底價金額應為472,500元；另附表四編
    號7之工程名稱應為馬遠村賽沙旦農路改善工程，起訴書誤
    載為馬遠村賓沙旦農路改善工程），得標馬遠社區道路環境
    設施改善工程等20項小型工程（戊○○部分）、馬遠6鄰產
    業道路改善工程等10項小型工程（庚○○部分）、明利村第
    1鄰道路排水改善工程等9項小型工程（己○○部分），對於
    主管之事務，圖利戊○○共計戊○○1,430,900元；圖利被
    告庚○○570,300元；圖利被告己○○667,500元。嗣為法務
    部調查局東部機動組循線查獲，並查扣進昱營造公司工程支
    出明細、支票簿、裕國土木包工公文明細保單資料、花蓮縣
    政府工程合約2冊、萬榮鄉公所工程合約28冊、瑞穗鄉公所
    工程合約6冊、卓溪鄉公所工程合約5冊、允茂工程行游麗雲
    花蓮二信存摺3本、允茂大展營業收入總分類帳10頁、允茂
    大展廠商往來發票請款3頁、允茂大展鴻揚89年發票登記簿
    21頁、甲○○郵局存摺1本、蔡立欣台灣銀行存摺1本、展群
    營造股東名冊6張、展群營造工程合約、展群營造萬榮鄉公
    所函8張、羅榮華日曆46頁、萬榮鄉公所工程預算書影本49
    冊、進昱營造公司、瑞山營造公司、川奇土木包工業、通曜
    土木包工業、雙嶸營造公司參加萬榮鄉公所投標文件影本5
    冊、辛○○代付工程押標金相關資料影本2冊。
二、案經法務部調查局東部機動組移送臺灣花蓮地方法院檢察署
    檢察官偵查起訴。
    理  由
壹、有罪部分
一、證據能力部分
    按被告以外之人於審判外之言詞或書面陳述，除法律有規定
    者外，不得作為證據，刑事訴訟法第159條第1項固定有明文
    。然此傳聞法則之規定係於92年2月6日始經修正公布，依同
    日修正公布之刑事訴訟法施行法第7條之2規定，係自同年9
    月1日起施行。故證人蘇連勝、林寶茹、朱火田、鄭明忠、
    丁○○、蔡玫珠等人，在92年9月1日以前（即上開傳聞法則
    規定施行前）之警詢中所為之證述；依刑事訴訟法施行法第
    7條之3但書規定，其等於該修正刑事訴訟法施行前之警詢中
    依法定程序所為供證，其效力不受影響，亦即仍具有證據能
    力，合先敘明。
二、系爭工程應不得採取限制性招標
    按「未達公告金額之招標方式，在中央由主管機關定之；在
    地方由直轄市或縣（市）政府定之。地方未定者，比照中央
    規定辦理」，政府採購法第23條定有明文，本案附表1至5所
    列系爭工程除附表一編號12外，均未達100萬元，應依「花
    蓮縣機關未達公告金額採購招標辦法」辦理，而依該辦法第
    3條規定，本案系爭工程均無政府採購法第22條第1項第1款
    至第13款之情形，自不得依該條第1款或第2款採限制性招標
    之方式辦理招標，而應依該條第1項第3款規定「依本法第49
    條之規定，將公開徵求廠商提供書面報價或企劃書之公告刊
    登於政府採購公報或公開於主管機關之資訊網路，以取得3
    家以上之廠商書面報價或企劃書進行比價或議價。」之方式
    取得3家以上之廠商書面報價或企劃書進行比價或議價。原
    審逕認被告所為與政府採購法第22條（原審誤載為第23條）
    第13款及「中央機關未達公告金額採購辦法」第2條規定無
    悖，適用法律顯有錯誤。
三、認定被告甲○○、丙○○犯罪所憑證據部分
（一）被告甲○○部分
    訊據被告甲○○矢口否認有何圖利犯行，辯稱：不知有圍標
    之情事，不知辛○○沒有牌，就萬榮鄉之工程發包事宜，伊
    均係依法行政，並無貪污圖利他人情事云云。辯護人為被告
    辯稱：被告甲○○不知工程借牌之事；發包及開標流程未違
    法；被告甲○○指定選商係依據曾承做鄉公所工程之廠商擇
    定，每一步驟均無瑕疵云云。經查：
  (一)被告甲○○於調查站中供承：「進昱營造、通曜土木、雙嶸
    營造、瑞山營造等4家土木營造公司之負責人我都認識，這4
    家廠商因為商譽不錯、無不良紀錄，所以我才會選定這4家
    廠商參加比價（89年度他字第318號卷第54頁反面）；於偵
    查中亦供承：「競標廠商都是由其指定。」（89年度偵字第
    3741號卷第112頁）。
  (二)被告丙○○供承：「通曜土木、雙嶸營造…等4大集團承做
    公所工程係鄉長指定。」（89偵3741卷第24頁）；「明知辛○○係無牌業者及其與庚○○、己○○、戊○○等聯合圍標
    工程情事，均曾規勸鄉長，惟鄉長執迷不悟，反而要渠不要
    多管閒事，只好奉命行事（前揭偵查卷第143-145頁）；「
    為規避採購法100萬元以上工程必須上網公開招標之規定，
    並為指定交由辛○○承做，鄉長乃指示馮添福提報計劃時即
    將『西林村第2鄰上方產業道路改善工程』分割為2個工程即
    3181號及3980號工程，最後分別以905,000元及550,000元指
    定交由辛○○承做（前揭偵查卷第144頁）；「辛○○在甲○○競選鄉長前有替他助選，周某當選後，蔡女即常到鄉公
    所找甲○○。曾向甲○○報告辛○○借牌不能投標（20次左
    右），鄉長叫渠不要管。」（前揭偵查卷第150頁）；「…
    採購發包底價表中我只負責寫審議底價，在開標前5分鐘再
    由鄉長寫開標底價密封。…」（原審卷第108頁）。
  (三)被告戊○○供承：「我與周鄉長只是發包與承包工程關係，
    因為我所有進昱營造與仁暉土木工業施工品質不錯，故該20
    餘件工程周鄉長均指定由我參加比價而得標承做。」（89年
    度他字第318卷第137頁反面）。
  (四)被告庚○○供承：「坦陳提供通曜、明盛、成信、國裕等廠
    商名單給財經課胡春花，再轉送至課長、鄉長，由鄉長從上
    開名單決定參與比價廠商。」（89年度他字第3740號卷第33
    頁）、「（據本組調查萬榮鄉長甲○○就上開一覽表項次一
    至六之工程皆簽核由通曜、烽綺、明盛等3家廠商參與投標
    ，且上述工程皆由通曜土木得標，為何如此？）我因家住在
    萬榮鄉公所旁，且因景氣不佳曾拜託鄉長甲○○將部分工程
    給我承作，且因我施工品質不錯所以才會如此。」（89年度
    他字第318卷第59頁反面）；
  (五)被告辛○○供承：「我曾於87年甲○○上任時，透過友人介
    紹而認識他。近幾年景氣不好我又積欠債務，故曾向周鄉長
    表示，如果萬榮鄉有公共工程，希望能給我機會承做。因此
    萬榮鄉公所欲發包公共工程時，有時會將招標通知寄到華谷
    飯店給我（89年度他字第318號卷第177頁）；「每次工程均
    寄3份給我，大部分係由胡春花或林寶茹兩位鄉公所收發及
    承辦人，打電話告知我有某些工程要發包，希望我提供陪標
    公司名稱以供比價之用…」（89年度他字第318卷第177頁）
    。
  (六)證人蘇連勝證稱：「曾向甲○○建議不能一直讓4個集團承
    做該鄉工程，惟未受採納。」（89年度偵字第3741卷第80頁
    ）；「確有向鄉長說過有同一廠商來投標。」（原審卷第45
    3頁）。
  (七)證人林寶茹證稱：「參加工程投標的3家廠商係由鄉長指定
    ，批下來後再依丙○○指示或請教胡春花後，將3份招標通
    知及標單交由瑞山營造的林百瑞，參加工程投標的3家廠商
    係由鄉長指定，批下來後再依丙○○指示或請教春花後，將
    3份招標通知及標單交由瑞山營造的林百瑞或辛○○及通曜
    土木庚○○。不過丙○○及胡春花有時會將招標通知或標單
    交給廠商。」（89年度偵字第3741號卷第127頁）。
  (八)證人朱火田證稱：「…戊○○早就告知我萬榮鄉公所會寄通
    知給我，叫我去領標單，戊○○要我依據他所告知之價格去
    標價，自行填寫估價單並要我自行出押標金，本人均依其指
    示辦理…」（89年度他字第318號卷第148頁反面）；「（經
    查馬遠村第6鄰環境設施改善工程與萬榮鄉公所之底價為935
    ,000，而你竟以932,000元，僅差3000元得標，是否你事先
    即知悉底價？）是的，投標前戊○○就告訴我底價為935,00
    0元，要減一點去投標，果然順利得標。」（89年度他字第3
    18號卷第149頁）。
  (九)證人鄭明忠證稱：「是的，某日戊○○持乙份萬榮鄉公所發
    包之工程標單至本公司，戊○○向本人表示該工程是他的，
    請我在投相關文件上加蓋本公司大小章以做為陪標之用，他
    並說爾後只要是萬榮鄉公所通知要昱統營造公司參與比價之
    工程都是他的，請我幫忙陪標…」（89年度他字第318號卷
    第186頁反面）。
  (十)被告甲○○於調查局東機組訊問時，稱：「其未向廠商拿工
    程回扣」、「其未洩漏底價給辛○○、戊○○？」乙事，均
    呈說謊反應（89年度偵字第3741號卷第117頁；89年度偵字
    第3790號卷第47頁）。
  (十一)被告戊○○於調查局東機組訊問時稱：「其未協議陪標商代
    出押標金」、「其未圍標萬榮鄉工程」；被告己○○稱：「
    其不知工程底價」、「其未給鄉長或公務員好處」、「其不
    知鄉長有指定廠商」；被告辛○○稱：「其未知工程底價」
    ；共同被告庚○○稱「其未給鄉長、承辦人好處」乙事，均
    呈說謊反應（89年度偵字第3740號卷第8、27、45、75頁；8
    9年度偵字第3790號卷第46頁）。
  (十二)本院審理中將附表所示之51件工程中之21件（因資料有限，
    無法全數鑑定）送請行政院公共工程委員會鑑定結果，鑑定
    機關亦認為21件工程中之17件均由進昱營造公司得標，不論
    工程大小，每一件標案之得標價格均比核定底價略低1,000-
    10,000元不等，甚至其中3件標案與核定底價完全相同，標
    價與底價之比例在98.66% -100%間，每一件標案均只有得標
    廠商之標價進入核定底價範圍內而得標，其餘未得標廠商之
    標價均高於底價，在不同招標時間卻同時出現該等情形，應
    非巧合，有該會95年1月6日工程鑑字第09500009750號函及
    所附之鑑定書在卷可稽。被告甲○○職司該鄉多項工程，對
    此現象豈有不知之理，益徵前述證人所述被告甲○○事先洩
    漏投標底價予特定廠商，任該等特定廠商圍標之情，堪屬真
    實。
  (十三)此外，復有進昱公司、瑞山公司、川奇土木包工、通曜土木
    包工業、雙嶸公司參加萬榮鄉公所投標文件影本5冊可稽。
  (十四)綜上，被告甲○○確係明知被告辛○○等特定廠商借牌圍標
    ，並未依政府採購法第23條及「花蓮縣機關未達公告金額採
    購招標辦法」第3條第3款規定辦理，竟違反前開規定及政府
    採購法第50條第1項、「花蓮縣機關未達公告金額採購招標
    辦法」第5條之規定，違法逕採限制性招標方式，排擠其他
    廠商公平競爭機會，以保送被告辛○○等特定廠商得標並令
    其任意左右決標價格，被告甲○○顯有圖利他人之故意，至
    為明確，所辯無圖利之故意，不足採信，犯行堪以認定。
（二）被告丙○○部分
    訊據被告丙○○矢口否認有何圖利及偽造文書犯行，辯稱：
    伊均係依法寫簽呈逐級請長官核示，再依鄉長批示辦理，並
    無圖利他人。又伊雖有為允茂公司就就附表6所示之12項工
    程畫設計工程圖，但並無偽造文書云云。經查：
  (一)被告丙○○於偵查中供承：「明知辛○○係無牌業者及其與
    庚○○、己○○、戊○○等聯合圍標工程情事，均曾規勸鄉
    長，惟鄉長執迷不悟，反而要渠不要多管閒事，只好奉命行
    事。」（89年度偵字第3741號卷第143-145頁）。
  (二)被告己○○供承「…這10件工程均是萬榮鄉公所技士丙○○
    或約僱人員馮添福以鄉公所名義通知我前往參與比價。我並
    未向松竹營造、永康土木借牌參與比價投標。」（89年度他
    字第318號卷第118頁）。
  (三)證人林寶茹證稱：「參加工程投標的3家廠商係由鄉長指定
    ，批下來後再依丙○○指示或請教胡春花後，將3份招標通
    知及標單交由瑞山營造的林百瑞，參加工程投標的3家廠商
    係由鄉長指定，批下來後再依丙○○指示或請教春花後，將
    3份招標通知及標單交由瑞山營造的林百瑞或辛○○及通曜
    土木庚○○。不過丙○○及胡春花有時會將招標通知或標單
    交給廠商。」（89年度偵字第3741號卷第127頁）。
  (四)被告丙○○坦承：「替允茂畫10幾件工程設計圖寄給該公司
    老闆丁○○。每一張設計圖受領1至2千元車馬費。」（前揭
    偵查卷第15頁反面-16頁）；「幫丁○○畫部分施工圖。」
    （前揭卷第22頁反面-23頁）。
  (五)證人丁○○證稱：「（是否係自行設計前述工程？）不是，
    萬榮鄉公所委託我設計之工程，實際均由丙○○向我借牌完
    成設計。」（前揭卷第45頁反面）；「丙○○向渠借牌設計
    工程，設計費均為丙○○領走。」（前揭卷第46頁反面－48
    頁）；「否認出借印章給他人，是丙○○拿設計圖到渠公司
    蓋允茂公司印章，蓋章後渠向丙○○收取9﹪作為營業稅及
    所得稅稅金。」（前揭卷第138頁）；「設計費是入到允茂
    公司帳戶內，經公司提領現款，丙○○再去領取。」（前揭
    卷第139頁）；「丙○○不曾替允茂公司代為設計設計圖。
    」（前揭第139頁）；「因為那陣子身體不好，請丙○○幫
    我去測設。那時身體不好，沒有下圖沒有測量，所以扣除9
    ﹪稅金。當時個人並不認為這是借牌89年12月4日調查局詢
    問時沒有說洪向我借牌。」（原審卷第352－354頁）。
  (六)證人蔡玫珠證稱：「（允茂、大展、鴻揚發票登記簿頁6、1
    2、18登載之情形）係指洪姓技士向該公司借牌和萬榮鄉公
    所訂立委任測量設計契約，並由該公司開發票渠請款之用。
    」（89年度偵字第3741號卷第98頁反面－99頁）；「（發票
    登記簿編號5頁18登載之情形）係指該款項由洪技士自己已
    領走。」（前揭卷第100頁）；「洪姓技士向該公司借牌總
    計19項工程，金額349035元，扣除9﹪之費用後餘317623元
    均由洪姓技士領走。」（前揭卷第100頁）；「丙○○有去
    公司領過測量設計費。老闆說丙○○會來領測設費，要我扣
    掉9﹪，不清楚洪有無向公司借牌…」（原審卷第350－351
    頁）。
  (七)被告丙○○於調查局東機組訊問時，稱：「其未收取廠商回
    扣」、「其未重覆設計工程圖予廠商」、「其未向廠商借牌
    請領取設計費。」乙事，均呈說謊反應（89年度偵字第3741
    號卷第35頁、89年度偵字第3790號卷第47頁）。
  (八)此外，復有以允茂工程行名義設計請款之工程設計預算書影
    本12份、進昱公司、瑞山公司、川奇土木包工、通曜土木包
    工業、雙嶸公司參加萬榮鄉公投標文件影本5冊可稽。
  (九)綜上，(1)被告丙○○於承辦附表1至5工程案件時，並未依前
    開「花蓮縣機關未達公告金額採購招標辦法」第3條第3款所
    規定之方式取得3家以上之廠商書面報價或企劃書進行比價
    或議價。且於偵查中坦陳明知被告辛○○等係以借牌等不法
    手段參與競標工程，竟未依政府採購法第50條第1項及「花
    蓮縣機關未達公告金額採購招標辦法」第5條規定任令其得
    標，被告丙○○顯有圖利他人之故意，至為明確，所辯無圖
    利之故意，不足採信，犯行堪以認定。(2)又被告丙○○繪製
    附表6所示之12項工程圖所取得之對價係允茂公司從總工程
    款扣除9﹪之稅賦後之餘款，此乃一般工程借牌之價碼，與
    其於偵訊中所述「每件圖丁○○都拿2千元車馬費給伊」（
    89年度偵字第3741號卷第160頁反面、89年度聲羈字第111卷
    第5頁）之2千元「車馬費」相去甚遠。且證人丁○○偵查中
    結證稱被告丙○○自行繪製工程圖並至允茂公司借章加蓋，
    顯見被告丙○○所謂代允茂公司測量及設計工程圖之說顯係
    脫罪卸責之詞，不足採信，實係以非法方法自行設計工程圖
    ，再借委外之名義辦理工程之預算書，從中牟利。另參諸證
    人丁○○、蔡玫珠在偵查中證述之情節與被告丙○○之自白
    相符，佐以被告於調查局東機組訊問時，就其未向廠商借牌
    請領設計費乙事並未通過測謊，被告丙○○顯有圖利自己之
    故意，至為明確，所辯不足採信，犯行堪以認定。
四、論罪科刑之理由
（一）核被告甲○○、丙○○所為，均係犯貪污治罪條例第6條
      第1項第4款之圖利罪。被告甲○○、丙○○，就圖利被告
      辛○○等人部分，有犯意聯絡及行為分擔，均為共同正犯
      。被告二人先後多次圖利犯行，時間緊接，構成要件相同
      ，顯係基於概括犯意反覆為之，應依連續犯規定，論以一
      罪，並依法加重其刑。又被告行為後，貪污治罪條例第6
      條第1項第4款之圖利罪已於90年10月25日修正，刑度部分
      雖未修正，然構成要件改採「結果犯」並增列以「明知違
      法」為要件，比較新舊法，自以新法較有利於被告，爰依
      裁判時法論處。
（二）圖利金額之認定
      被告辛○○等所圍標之系爭工程，均係土木或道路工程，
      依卷附之國稅局87、88、89年編列之營利事業各業同業利
      潤標準，營造業土木或道路工程之同業利潤標準淨利率均
      為10%，故被告甲○○、丙○○共計圖利被告戊○○1,430
      ,900 元；圖利被告辛○○1,011,700元；圖利被告庚○○
      570,300元；圖利被告己○○667,500元，總計圖利3,680,
      400元（詳如附表所示）。
（三）原審認被告甲○○、丙○○所為不構成圖利罪，尚有可議
      ，檢察官上訴指摘原判決不當，為有理由。爰審酌被告甲○○身為萬榮鄉鄉長，位居要津，不知克盡職守監督所掌
      業務，造福鄉民，反濫用職權違法亂紀，且就系爭工程係
      居於主導地位，實有辱官箴，被告丙○○違法失職意在曲
      從長官，及渠等犯罪動機、手段、目的與其犯罪所生危害
      ，並衡量其所犯之情節輕重程度等一切情狀，各量處如主
      文所示有期徒刑，併各依法褫奪公權2年，以示懲儆。至
      本件圖利被告辛○○等人所得財物悉歸廠商被告辛○○等
      人取得，被告甲○○、丙○○就該部分並無所得，故無庸
      為沒收之諭知。至被告丙○○圖利自己所得164,316元，
      應予追繳發還被害人萬榮鄉公所。如全部或一部無法追繳
      時，以其財產抵償之。
貳、無罪部分
一、公意意旨另以：被告己○○係「雙嶸營造有限公司」負責人
    ，被告戊○○係「進昱營造股份有限公司」之實際負責人，
    被告庚○○係「通曜土木包工業」負責人，被告辛○○係花
    蓮縣花蓮市「華谷飯店」負責人。
（一）被告辛○○並無承攬土木工程之營業牌照及能力，竟於萬
      榮鄉公所辦理如附表二、三所示西林村10至12鄰山邊排水
      改善工程等12項萬榮鄉89年小型工程時，以商借瑞山營造
      有限公司等6家公司之執照，由其決定每家廠商標價及代
      出押標金之方式，使廠商不為價格之競爭，而由其以瑞山
      營造公司或川奇土木包工業名義及略低於底價之價格得標
      之犯罪手法、方式，借牌圍標該鄉之小型工程。
（二）被告戊○○、庚○○、己○○於萬榮鄉公所辦理馬遠社區
      道路環境設施改善工程等20項小型工程、馬遠六鄰產業道
      路改善工程等10項小型工程、明利村第1鄰道路排水改善
      工程等9項小型工程時，分別以商借昱統營造公司、煥陞
      土木包工業（被告戊○○部分）、烽綺土木包工業、明盛
      土木包工業、成信營造有限公司（被告庚○○部分）、永
      康土木包工業、松竹營造有限公司（被告己○○部分）之
      執照，再由其等3人各就所參與投標之工程，決定每家廠
      商標價之方式，均意圖影響投標價格，而以其他方式之合
      意，使廠商不為價格之競爭，而由被告戊○○以進昱營造
      公司名義；被告庚○○以通曜土木包工業名義；被告己○○以雙嶸營造公司名義及略低於底價之價格得標之犯罪手
      法、方式，借牌圍標該鄉之小型工程。因認被告辛○○、
      戊○○、己○○、庚○○均係涉犯違反政府採購法第87條
      第4項之罪嫌。並認被告雙嶸營造公司、進昱營造公司為
      法人組織，其代表人因執行業務犯政府採購法之罪，應依
      同法第92條規定科以罰金刑等語。
二、按犯罪事實應依證據認定之，無證據不得推定其犯罪事實；
    又不能證明被告犯罪者，應諭知被告無罪之判決，刑事訴訟
    法第154條第1項、第301條第1項分別定有明文。次按政府採
    購法第87條第4項係規定「意圖影響決標價格或獲取不當利
    益，而以契約、協議或其他方式之合意，使廠商不為投標或
    不為價格之競爭者，處6月以上5年以下有期徒刑，得併科新
    台幣1百萬元以下罰金。」，是該罪之犯罪構成要件，須行
    為人有以契約、協議或其他方式之合意，藉以達成促使廠商
    不為投標或不為價格之競爭之結果，始得成立。若行為人僅
    係單純借用他人名義或證件參與投標之行為，則出借名義或
    證件之廠商，本身既無參與投標或競價之意思，行為人自無
    促使該廠商不為投標或不為價格競爭決意之可言，則與政府
    採購法第87條第4項之犯罪構成要件不相符合」，最高法院9
    2年度台上4044號著有判決可參。換言之，政府採購法第87
    條第4項規範範圍，並不包括原本無意投標或競爭價格之廠
    商，故僅參與形式之投標，而不為實質之競爭，並不在本條
    項規範之範圍內。
三、訊據被告進昱營造公司、辛○○、戊○○、庚○○均坦承確
    有借牌圍標之事實，惟辯稱：不知借牌圍標係違反政府採購
    法等語。被告雙嶸營造公司、己○○則辯稱：並無借牌圍標
    等語。經查，被告進昱營造公司等人確有借牌圍標萬榮鄉公
    所如附表1至5所示工程之事實除經被告進昱營造公司等人坦
    承不諱外（89年度偵字第318號第176頁反面；90年度偵字第
    3740號第33頁反；90年度偵字第1119號卷第47頁反面），並
    經證人辛大暉、蔡燿駿、林日金、蔣國富、羅榮華、李慶宗
    、朱火田、李松竹、洪道德、鄭明忠等證述屬實（89年度偵
    字第318號第134頁反面、148頁反面、169、173頁反面、181
    、186、189頁反面；90年度偵字第1119號卷第37、47、81、
    95、97頁），是證人辛大暉等人僅參與形式之投標，係屬無
    意投標或競爭價格之廠商，揆諸前開說明，行為時並不在政
    府採購法第87條第4項規範之範圍。至91年2月6日雖增訂政
    府採購法第87條第5項規定「意圖影響採購結果或獲取不當
    利益，而借用他人名義或證件投標者，處3年以下有期徒刑
    ，得併科新臺幣1百萬元以下罰金。容許他人借用本人名義
    或證件參加投標者，亦同。」，用以處罰借用他人名義或證
    件投標之情形，惟被告戊○○等人行為時既無有關借用他人
    名義或證件投標之處罰規定，即不得對被告戊○○、辛○○
    、庚○○、己○○繩以該刑罰。至本案參與投標者，雖以被
    告雙嶸營造公司、進昱營造公司名義為之，惟既未違反政府
    採購法，已如前述，則其代表人亦未因執行業務而犯行為時
    之政府採購法之罪，已如前述，自無庸依政府採購法第92條
    規定負其刑責任。原審認被告辛○○等人所為並無違反政府
    採購法，判決無罪，並無不當，檢察官上訴指摘原判決不當
    ，並無理由，應予駁回。
參、不另為無罪諭知部分
一、公訴意旨另以：被告庚○○未取得明盛土木包工業之同意，
    竟盜刻該土木包工業之店章盜蓋於投標書證件封上，向萬榮
    鄉公所投標，因認被告庚○○另涉犯刑法第216、210條行使
    偽造私文書罪等語。
二、按犯罪事實應依證據認定之，無證據不得推定其犯罪事實；
    又不能證明被告犯罪者，應諭知被告無罪之判決，刑事訴訟
    法第154條第1項、第301條第1項分別定有明文。訊據被告庚○○堅決否認有何偽造文書犯行，辯稱：伊向明盛土木包工
    業借牌，且同時亦向明盛之負責人林日金借發票章來使用，
    並未偽刻明盛土木包工業之店章盜蓋於投標書證件封上等語
    。查本件公訴人之所以指被告庚○○涉犯偽造文書犯行，無
    非係以被告庚○○借明盛土木包工業名義投標時，於證件封
    上所蓋用之店章，其店章上之電話號碼係（038）353396號
    ，而證人林日金在偵查中證稱該枚店章與其店內使用電話號
    碼不符等語為其論據。惟證人林日金於原審審理時坦承其所
    經營之明盛土木包工業自83年間起，即委託晴麗會計事務所
    代為辦理報稅事宜（原審卷第162頁），而證人即晴麗會計
    事務所負責人簡麗玉於原審審理時到庭結證稱：「明盛土木
    包工是否你的會計事務所代為辦理設立及復業？」、「我是
    晴麗負責人。明盛土木包工業是委託我們辦理設立及復業登
    記。」、「（申請中所使用之發票章如何來？）是林日金授
    權我們刻的。」、「（後來向稅務機關申請發票是否均是使
    用此印章？）有兩套，設立時是四角章，申報是用電視形狀
    （中間橢圓）的發票章。」、「（卷附投標的章是否與林日
    金委託你們申辦登記的章相同？）（提示偵卷89年度他字第
    318號第199頁之後）也是這個章。這個章也是林日金授權我
    們刻的。因為我們要申報用的。」、「（此章現在由何人保
    管？）事務所有1顆，林日金那邊也有1個。我們各保管1顆
    ，林日金那裡的是開立發票時用的章。我們這邊是用來申報
    營業稅用的。這兩顆章是一樣的。」、「（該章上面的電話
    有無變動過？）我們這邊的章是沒有變動過。」等語（原審
    卷第162-163頁），而經原審當庭命證人簡麗玉委請事務所
    人員將明盛土木包工業報稅用店章即時送至法庭供勘驗結果
    ，其店章確與被告庚○○蓋用於投標證件封上之店章相同，
    足見證人簡麗玉所述，確屬可信。此外，並有蓋用相同店章
    ，且經稅捐機關核定之明盛土木包工業88年至91年營業人銷
    售額與稅額申報書16份、88年度至90年度之營利事業投資人
    明細及分配盈餘表、資產負債表、營利事業所得稅結算申報
    書各乙份附卷可參，而證人林日金因涉及提供借牌圍標事實
    ，於面臨檢調單位通知、傳喚偵訊時，為圖撇清責任，就該
    店章答以並未授權，非無可能。從而，被告庚○○所辯並未
    盜刻明盛土木包工業店章乙節，堪予採信。惟公訴人認被告
    庚○○該部分犯行與前揭違反政府採購法部分，有方法結果
    之牽連犯關係，爰不另為無罪判決之諭知。
據上論斷，應依刑事訴訟法第368條、第369條第1項前段、第364
條、第299條第1項前段，貪污治罪條例第6條第1項第4款、第10
條第1項、第2項、第17條，刑法第28條、第56條、第2條第1項但
書、第11條前段、第37條第2項，判決如主文。
本案經檢察官李土城到庭執行職務。
中    華    民    國    95    年    4     月    7     日
                  審判長法  官  謝志揚
                        法  官  蔣有木
                        法  官  湯文章
以上正本證明與原本無異。
如不服本判決，應於送達後10日內，向本院提出上訴狀。其未敘
述理由者，並應於提出上訴狀後10日內向本院補提理由狀 (須附
繕本)。
                        書記官  李德霞
中    華    民    國    95    年    4     月    7     日
附錄本判決論罪之法律條文：
貪污治罪條例第六條：
有下列行為之一者，處五年以上有期徒刑，得併科新臺幣三千萬
元以下罰金：
一  意圖得利，抑留不發職務上應發之財物者。
二  募集款項或徵用土地、財物，從中舞弊者。
三  竊取或侵占職務上持有之非公用私有器材、財物者。
四  對於主管或監督之事務，明知違背法令，直接或間接圖自己
    或其他私人不法利益，因而獲得利益者。
五  對於非主管或監督之事務，明知違背法令，利用職權機會或
    身分圖自己或其他私人不法利益，因而獲得利益者。
前項第一款至第三款之未遂犯罰之。
附表一、被告戊○○圍標花蓮縣萬榮鄉公所小型工程表
┌─┬────┬───────┬─────────────────────┬─────┐
│編│開標日期│工  程  名  稱│起 訴 書 所 載 犯 罪 情 形                │圖利金額  │
│號│        │              │                                          │          │
├─┼────┼───────┼─────────────────────┼─────┤
│1 │89年4月 │馬遠社區道路環│戊○○意圖影響決標價格，以商借昱統營造有限│ 56,500元 │
│  │17日    │境設施改善工程│公司之證件資料陪標，由其決定二家廠商標價之│          │
│  │        │              │方式，使廠商不為價格上競爭，由其得以進昱營│          │
│  │        │              │造有限公司名義及新台幣565,000元低價得標工 │          │
│  │        │              │程（底價為569,000元）。                   │          │
├─┼────┼───────┼─────────────────────┼─────┤
│2 │89年4月 │馬遠新村1—4鄰│戊○○意圖影響決標價格，以商借昱統營造有限│ 46,500元 │
│  │19日    │社區道路駁坎改│公司之證件資料陪標，由其決定二家廠商標價之│          │
│  │        │善工程        │方式，使廠商不為價格上競爭，由其得以進昱營│          │
│  │        │              │造有限公司名義及新台幣465,000元低價得標工 │          │
│  │        │              │程（底價為470,000萬元）。                 │          │
│  │        │              │                                          │          │
├─┼────┼───────┼─────────────────────┼─────┤
│3 │89年4月 │馬遠新村社區排│戊○○意圖影響決標價格，以商借昱統營造有限│ 66,000元 │
│  │19日    │水改善工程    │公司之證件資料陪標，由其決定二家廠商標價之│          │
│  │        │              │方式，使廠商不為價格上競爭，由其得以進昱營│          │
│  │        │              │造有限公司名義及新台幣660,000元低價得標工 │          │
│  │        │              │程。（底價為662,000元）。                 │          │
│  │        │              │                                          │          │
│  │        │              │                                          │          │
├─┼────┼───────┼─────────────────────┼─────┤
│4 │89年5月 │馬遠新村部落環│戊○○意圖影響決標價格，以商借昱統營造有限│ 66,500元 │
│  │11日    │境設施改善工程│公司之證件資料陪標，由其決定二家廠商標價之│          │
│  │        │              │方式，使廠商不為價格上競爭，由其得以進昱營│          │
│  │        │              │造有限公司名義及新台幣665,000元底價得標工 │          │
│  │        │              │程（底價665,000元）。                     │          │
├─┼────┼───────┼─────────────────────┼─────┤
│5 │89年4月 │明利農路改善工│戊○○意圖影響決標價格，以商借昱統營造有限│ 93,000元 │
│  │17日（起│程            │公司之證件資料陪標，由其決定二家廠商標價之│          │
│  │訴書及原│              │方式，使廠商不為價格上競爭，由其得以進昱營│          │
│  │審判決均│              │造有限公司名義及新台幣930,000元低價得標工 │          │
│  │誤載為4 │              │程（底價為936,000元）。                   │          │
│  │月19日）│              │                                          │          │
├─┼────┼───────┼─────────────────────┼─────┤
│6 │89年8月 │馬遠社區舞台及│戊○○意圖影響決標價格，以商借昱統營造有限│ 94,000元 │
│  │8日     │周邊設施改善工│公司之證件資料陪標，由其決定二家廠商標價之│          │
│  │        │程            │方式，使廠商不為價格上競爭，由其得以進昱營│          │
│  │        │              │造有限公司名義及新台幣940,000元低價得標工 │          │
│  │        │              │程（底價為945,000元）。                   │          │
├─┼────┼───────┼─────────────────────┼─────┤
│7 │89年1月 │明利村道路路面│戊○○意圖影響決標價格，以商借煥陞土木包工│ 35,000元 │
│  │7日     │排水溝修復工程│業之證件及資料陪標，由其決定二家廠商標價之│          │
│  │        │              │方式，使廠商不為價格上競爭，由其得以進昱營│          │
│  │        │              │造有限公司名義及新台幣350,000元低價得標工 │          │
│  │        │              │程（底價為354,000元）。                   │          │
├─┼────┼───────┼─────────────────────┼─────┤
│8 │89年1月 │明利村第4鄰環 │戊○○意圖影響決標價格，以商借煥陞土木包工│ 47,200元 │
│  │12日    │境設施改善工程│業之證件及資料陪標，由其決定二家廠商標價之│          │
│  │        │              │方式，使廠商不為價格上競爭，由其得以進昱營│          │
│  │        │              │造有限公司名義及新台幣472,000元底價得標工 │          │
│  │        │              │程（底價為472,000元）。                   │          │
├─┼────┼───────┼─────────────────────┼─────┤
│9 │89年1月 │明利村第2鄰道 │戊○○意圖影響決標價格，以商借煥陞土木包工│ 47,100元 │
│  │12日    │路改善工程    │業之證件及資料陪標，由其決定二家廠商標價之│          │
│  │        │              │方式，使廠商不為價格上競爭，由其得以進昱營│          │
│  │        │              │造有限公司名義及新台幣471,000元低價得標工 │          │
│  │        │              │程（底價為473,000元）。                   │          │
├─┼────┼───────┼─────────────────────┼─────┤
│  │89年4月 │明利村第5鄰道 │戊○○意圖影響決標價格，以商借昱統營造有限│ 46,500元 │
│10│17日    │路改善工程    │公司之證件資料陪標，由其決定二家廠商標價之│          │
│  │        │              │方式，使廠商不為價格上競爭，由其得以進昱營│          │
│  │        │              │造有限公司名義及新台幣465,000元低價得標工 │          │
│  │        │              │程（底價為467,000元）。                   │          │
├─┼────┼───────┼─────────────────────┼─────┤
│  │89年4月 │明利馬太鞍社區│戊○○意圖影響決標價格，以商借昱統營造有限│ 56,000元 │
│11│19日    │道路改善工程  │公司之證件資料陪標，由其決定二家廠商標價之│          │
│  │        │              │方式，使廠商不為價格上競爭，由其得以進昱營│          │
│  │        │              │造有限公司名義及新台幣560,000元低價得標工 │          │
│  │        │              │程（底價為561,000元）。                   │          │
├─┼────┼───────┼─────────────────────┼─────┤
│  │87年12月│西林產業道路工│戊○○意圖影響決標價格，以商借煥陞土木包工│186,500元 │
│12│31日    │程            │業之證件及資料陪標，由其決定二家廠商標價之│          │
│  │        │              │方式，使廠商不為價格上競爭，由其得以仁暉土│          │
│  │        │              │木包工業之名義及新台幣1,865,000元之低價得 │          │
│  │        │              │標工程（底價190,000元）。                 │          │
├─┼────┼───────┼─────────────────────┼─────┤
│  │89年1月 │西林2鄰農路改 │戊○○意圖影響決標價格，以商借煥陞土木包工│ 73,800元 │
│13│7日     │善工程        │業之證件及資料陪標，由其決定二家廠商標價之│          │
│  │        │              │方式，使廠商不為價格上競爭，由其得以進昱營│          │
│  │        │              │造有限公司名義及新台幣738,000元底價得標工 │          │
│  │        │              │程（底價為738,000元）。                   │          │
├─┼────┼───────┼─────────────────────┼─────┤
│  │89年1月 │西林社區道路街│戊○○意圖影響決標價格，以商借煥陞土木包工│ 47,200元 │
│14│12日    │道改善工程    │業之證件及資料陪標，由其決定二家廠商標價之│          │
│  │        │              │方式，使廠商不為價格上競爭，由其得以進昱營│          │
│  │        │              │造有限公司名義及新台幣472,000元低價得標工 │          │
│  │        │              │程（底價為473,000元）。                   │          │
├─┼────┼───────┼─────────────────────┼─────┤
│  │89年4月 │西林農路改善工│戊○○意圖影響決標價格，以商借昱統營造有限│ 92,000元 │
│15│21日    │程            │公司之證件資料陪標，由其決定二家廠商標價之│          │
│  │        │              │方式，使廠商不為價格上競爭，由其得以進昱營│          │
│  │        │              │造有限公司名義及新台幣920,000元低價得標工 │          │
│  │        │              │程（底價925,000元）。                     │          │
├─┼────┼───────┼─────────────────────┼─────┤
│  │88年9月 │萬榮鄉○區道路│戊○○意圖影響決標價格，以商借煥陞土木包工│ 94,000元 │
│16│17日    │名牌工程      │業之證件及資料陪標，由其決定二家廠商標價之│          │
│  │        │              │方式，使廠商不為價格上競爭，由其得以進昱營│          │
│  │        │              │造有限公司名義及新台幣940,000元底價得標工 │          │
│  │        │              │程（底價為9450,000元，起訴書誤載為940,000 │          │
│  │        │              │元）。                                    │          │
├─┼────┼───────┼─────────────────────┼─────┤
│  │89年1月 │社區道路安全設│戊○○意圖影響決標價格，以商借煥陞土木包工│ 90,400元 │
│17│11日    │施工程        │業之證件及資料陪標，由其決定二家廠商標價之│          │
│  │        │              │方式，使廠商不為價格上競爭，由其得以進昱營│          │
│  │        │              │造有限公司名義及新台幣904,000元（起訴書誤 │          │
│  │        │              │載為944,000元）低價得標工程（底價為905,000│          │
│  │        │              │元）。                                    │          │
├─┼────┼───────┼─────────────────────┼─────┤
│  │89年1月 │萬榮轄區導覽圖│戊○○意圖影響決標價格，以商借煥陞土木包工│ 47,200元 │
│18│12日    │計畫工程      │業之證件及資料陪標，由其決定二家廠商標價之│          │
│  │        │              │方式，使廠商不為價格上競爭，由其得以進昱營│          │
│  │        │              │造有限公司名義及新台幣472,000元低價得標工 │          │
│  │        │              │程（底價為473,000元）。                   │          │
├─┼────┼───────┼─────────────────────┼─────┤
│  │89年4月 │紅葉村江布南山│戊○○意圖影響決標價格，以商借昱統營造有限│ 73,500元 │
│19│18日    │農路改善工程  │公司之證件資料陪標，由其決定二家廠商標價之│          │
│  │        │              │方式，使廠商不為價格上競爭，由其得以進昱營│          │
│  │        │              │造有限公司名義及新台幣735,000元低價得標工 │          │
│  │        │              │程（底價為735,000元）。                   │          │
├─┼────┼───────┼─────────────────────┼─────┤
│  │89年4月 │紅葉村舞鶴山農│戊○○意圖影響決標價格，以商借昱統營造有限│ 72,000元 │
│20│19日    │路改善工程    │公司之證件資料陪標，由其決定二家廠商標價之│          │
│  │        │              │方式，使廠商不為價格上競爭，由其得以進昱營│          │
│  │        │              │造有限公司名義及新台幣720,000元低價得標工 │          │
│  │        │              │程（底價為725,000元）。                   │          │
├─┴────┼───────┴─────────────────────┴─────┤
│  合計      │                    1,430,900元                                       │
└──────┴───────────────────────────────────┘
附表二、被告辛○○圍標花蓮縣萬榮鄉公所小型工程表
┌─┬────┬───────┬─────────────────────┬─────┐
│編│開標日期│工  程  名  稱│起 訴 書 所 載 犯 罪 情 形                │圖利金額  │
│號│        │              │                                          │          │
├─┼────┼───────┼─────────────────────┼─────┤
│1 │89年8月 │西林村10—12鄰│辛○○意圖影響決標價格，以商借瑞山營造有限│ 92,800元 │
│  │1日     │山邊排水改善工│公司、川奇土木包工業、志豐土木包工業等三家│          │
│  │        │程            │執照，由其決定每家廠商標價及代出押標金之方│          │
│  │        │              │式，使廠商不為價格之競爭，由其以瑞山營造公│          │
│  │        │              │司名義及新台幣928,000元低價得標（底價為935│          │
│  │        │              │,000元）。                                │          │
├─┼────┼───────┼─────────────────────┼─────┤
│2 │89年8月 │西林村第12鄰道│辛○○意圖影響決標價格，以商借瑞山營造有限│ 18,600元 │
│  │1日     │路排水溝改善工│公司、川奇土木包工業、志豐土木包工業等三家│          │
│  │        │程            │執照，由其決定每家廠商標價及代出押標金之方│          │
│  │        │              │式，使廠商不為價格之競爭，由其以瑞山營造公│          │
│  │        │              │司名義及新台幣186,000元低價得標（底價為195│          │
│  │        │              │,000元）。                                │          │
├─┼────┼───────┼─────────────────────┼─────┤
│3 │89年1月 │見晴第5鄰道路 │辛○○意圖影響決標價格，以商借瑞山營造有限│ 76,000元 │
│  │12日    │改善工程      │公司、冠元營造有限公司、豪威營造有限公司執│          │
│  │        │              │照，由其決定每家廠商標價及代出押標金之方式│          │
│  │        │              │，使廠商不為價格之競爭，由其以瑞山營造公司│          │
│  │        │              │名義及新台幣760,000元低價得標（底價為765, │          │
│  │        │              │000元）。                                 │          │
├─┼────┼───────┼─────────────────────┼─────┤
│4 │89年1月 │萬榮村部落道路│辛○○意圖影響決標價格，以商借瑞山營造有限│ 94,000元 │
│  │12日    │排水改善工程  │公司、冠元營造有限公司、豪威營造有限公司執│          │
│  │        │              │照，由其決定每家廠商標價及代出押標金之方式│          │
│  │        │              │，使廠商不為價格之競爭，由其以瑞山營造公司│          │
│  │        │              │名義及新台幣940,000元低價得標（底價為945, │          │
│  │        │              │000元）。                                 │          │
├─┼────┼───────┼─────────────────────┼─────┤
│5 │88年11月│紅葉村社區道路│辛○○意圖影響決標價格，以商借瑞山營造有限│ 70,200元 │
│  │20日    │排水溝工程    │公司、冠元營造有限公司、東台營造有限公司執│          │
│  │        │              │照，由其決定每家廠商標價及代出押標金之方式│          │
│  │        │              │，使廠商不為價格之競爭，由其以瑞山營造公司│          │
│  │        │              │名義及新台幣702,000元低價得標（底價為703, │          │
│  │        │              │000元）。                                 │          │
├─┼────┼───────┼─────────────────────┼─────┤
│6 │88年8月 │西林村3—6鄰簡│辛○○意圖影響決標價格，以商借瑞山營造有限│ 93,800元 │
│  │23日    │易自來水改善工│公司、志豐土木包工業、東台營造有限公司執照│          │
│  │        │程            │，由其決定每家廠商標價及代出押標金之方式，│          │
│  │        │              │使廠商不為價格之競爭，而由其以瑞山營造公司│          │
│  │        │              │名義及新台幣938,000元低價得標（底價為940, │          │
│  │        │              │000元）。                                 │          │
├─┴────┼───────┴─────────────────────┴─────┤
│ 合 計      │                     445,400元                                        │
└──────┴───────────────────────────────────┘
附表三、被告辛○○圍標花蓮縣萬榮鄉公所小型工程表
┌─┬────┬───────┬─────────────────────┬─────┐
│編│開標日期│工  程  名  稱│起 訴 書 所 載 犯 罪 情 形                │圖利金額  │
│號│        │              │                                          │          │
├─┼────┼───────┼─────────────────────┼─────┤
│1 │89年4月 │西林村社區道路│辛○○意圖影響決標價格，以商借瑞山營造有限│ 64,500元 │
│  │19日    │排水改善工程  │公司、川奇土木包工業執照，由其決定每家廠商│          │
│  │        │              │標價及由其代出押標金之方式，使廠商不為價格│          │
│  │        │              │之競爭，而由其以川奇土木包工業及新台幣645,│          │
│  │        │              │000元低價得標工程（底價為649,000元，起訴書│          │
│  │        │              │誤載為651,000元）。                       │          │
│  │        │              │                                          │          │
├─┼────┼───────┼─────────────────────┼─────┤
│2 │89年5月 │西林村第2鄰上 │辛○○意圖影響決標價格，以商借瑞山營造有限│ 55,000元 │
│  │16日    │方產業道路改善│公司、川奇土木包工業、志豐土木包工業等三家│          │
│  │        │工程          │執照，由其決定每家廠商標價及代出押標金之方│          │
│  │        │              │式，使廠商不為價格上競爭，由其以川奇土木包│          │
│  │        │              │工業及新台幣550,000元低價得標（底價為560, │          │
│  │        │              │000元）。                                 │          │
├─┼────┼───────┼─────────────────────┼─────┤
│3 │89年6月 │萬榮村行政大樓│辛○○意圖影響決標價格，以商借瑞山營造有限│ 92,300元 │
│  │28日    │周邊彩繪圖騰工│公司、川奇土木包工業、志豐土木包工業等三家│          │
│  │        │程            │執照，由其決定每家廠商標價及代出押標金之方│          │
│  │        │              │式使廠商不為價格上競爭，由其以川奇土木包工│          │
│  │        │              │業（起訴書誤載為瑞山營造公司）名義及新台幣│          │
│  │        │              │923,000元低價得標（底價為930,000元）。    │          │
│  │        │              │                                          │          │
├─┼────┼───────┼─────────────────────┼─────┤
│4 │89年5月 │萬榮鄉立托兒所│辛○○意圖影響決標價格，以商借瑞山營造有限│ 55,000元 │
│  │16日    │設備改善工程  │公司、川奇土木包工業、志豐土木包工業等三家│          │
│  │        │              │執照，由其決定每家廠商標價及代出押標金之方│          │
│  │        │              │式，使廠商不為價格上競爭，由其以川奇土木包│          │
│  │        │              │工業及新台幣550,000元低價得標（底價為565, │          │
│  │        │              │000元）。                                 │          │
├─┼────┼───────┼─────────────────────┼─────┤
│5 │89年4月 │西林村第2鄰上 │辛○○意圖影響決標價格，以商借瑞山營造有限│ 90,500元 │
│  │17日    │方產業道路改善│公司、川奇土木包工業、志豐土木包工業等三家│          │
│  │        │工程          │執照，由其決定每家廠商標價及代出押標金之方│          │
│  │        │              │式，使廠商不為價格上競爭，由其以川奇土木包│          │
│  │        │              │工業（起訴書誤載為瑞山營造公司）名義及新台│          │                  │
│  │        │              │幣905,000元低價得標（底價為910,000元）。  │          │
│  │        │              │                                          │          │
├─┼────┼───────┼─────────────────────┼─────┤
│6 │89年4月 │西林村第6鄰後 │辛○○意圖影響決標價格，以商借瑞山營造有限│ 89,500元 │
│  │19日    │方排水溝改善工│公司、川奇土木包工業等二家執照，由其決定每│          │
│  │        │程            │家廠商標價及代出押標金之方式，使廠商不為價│          │
│  │        │              │格上競爭，由其以川奇土木包工業及新台幣895,│          │
│  │        │              │000元低價得標（底價為900,000元）。        │          │
│  │        │              │                                          │          │
├─┴────┼───────┴─────────────────────┴─────┤
│  合 計     │                    566,300元                                         │
└──────┴───────────────────────────────────┘
附表四、被告庚○○圍標花蓮縣萬榮鄉公所小型工程表
┌─┬────┬───────┬─────────────────────┬─────┐
│編│開標日期│工  程  名  稱│起 訴 書 所 載 犯 罪 情 形                │圖利金額  │
│號│        │              │                                          │          │
├─┼────┼───────┼─────────────────────┼─────┤
│1 │89年1月 │馬遠6鄰產業道 │庚○○意圖影響決標價格，以商借烽綺、明盛二│ 47,200元 │
│  │17日    │路改善工程（89│家土木包工業之證件資料陪標，由其決定三家廠│          │
│  │        │年1月11日開標 │商標價之方式，使廠商不為價格上競爭，使其得│          │
│  │        │）            │以通曜土木包工業名義及新台幣472,000元之低 │          │
│  │        │              │價得標工程（底價為473,000元）。           │          │
│  │        │              │                                          │          │
│  │        │              │                                          │          │
├─┼────┼───────┼─────────────────────┼─────┤
│2 │89年1月 │明利上農路改善│庚○○意圖影響決標價格，以商借烽綺、明盛二│ 47,200元 │
│  │17日    │工程（89年1月 │家土木包工業之證件資料陪標，由其決定三家廠│          │
│  │        │11日開標）    │商標價之方式，使廠商不為價格上競爭，使其得│          │
│  │        │              │以通曜土木包工業名義及新台幣472,000元之低 │          │
│  │        │              │價得標工程（底價為472,500元，起訴書誤載為 │          │
│  │        │              │473,000元）。                             │          │
│  │        │              │                                          │          │
├─┼────┼───────┼─────────────────────┼─────┤
│3 │89年1月 │紅葉西寶支線改│庚○○意圖影響決標價格，以商借烽綺、明盛二│ 47,200元 │
│  │17日    │善工程        │家土木包工業之證件資料陪標，由其決定三家廠│          │
│  │        │              │商標價之方式，使廠商不為價格上競爭，使其得│          │
│  │        │              │以通曜土木包工業名義及新台幣472,000元之低 │          │
│  │        │              │價得標工程（底價為473,000元）。           │          │
│  │        │              │                                          │          │
│  │        │              │                                          │          │
├─┼────┼───────┼─────────────────────┼─────┤
│4 │89年1月 │萬榮村第6鄰道 │庚○○意圖影響決標價格，以商借烽綺、明盛二│ 47,200元 │
│  │17日    │路修繕工程    │家土木包工業之證件資料陪標，並盜刻明盛土木│          │
│  │        │              │包工業店章盜蓋於投標書證件封上，以由其決定│          │
│  │        │              │三家廠商標價之方式，使廠商不為價格上競爭，│          │
│  │        │              │使其得以通曜土木包工業名義及新台幣472,000 │          │
│  │        │              │元之低價得標工程（底價為473,000元）。     │          │
│  │        │              │                                          │          │
├─┼────┼───────┼─────────────────────┼─────┤
│5 │89年4月 │馬遠新村農路改│庚○○意圖影響決標價格，以商借烽綺、明盛二│ 47,800元 │
│  │17日    │善工程        │家土木工業之證件資料陪標，以由其決定二家廠│          │
│  │        │              │商標價之方式，使廠商不為價格上競爭，使其得│          │
│  │        │              │以通曜土木包工業名義及新台幣478,000元低價 │          │
│  │        │              │得標工程（底價為487,000元）。             │          │
│  │        │              │                                          │          │
├─┼────┼───────┼─────────────────────┼─────┤
│6 │89年5月 │紅葉村加星山農│庚○○意圖影響決標價格，以商借烽綺、明盛二│ 55,400元 │
│  │17日    │路改善工程（限│家土木包工業之證件資料陪標，以由其決定二家│          │
│  │        │制性招標）    │廠商標價之方式，使廠商不為價格上競爭，使其│          │
│  │        │              │得以通曜土木包工業名義及新台幣554,000元低 │          │
│  │        │              │價得標工程（底價為567,000元）。           │          │
│  │        │              │                                          │          │
│  │        │              │                                          │          │
├─┼────┼───────┼─────────────────────┼─────┤
│7 │89年5月 │馬遠村賽沙旦（│庚○○意圖影響決標價格，以商借烽綺、明盛二│ 55,400元 │
│  │17日    │起訴書誤載為賓│家土木包工業之證件資料陪標，以由其決定二家│          │
│  │        │沙旦）農路改善│廠商標價之方式，使廠商不為價格上競爭，使其│          │
│  │        │工程          │得以通曜土木包工業名義及新台幣554,000元低 │          │
│  │        │              │價得標工程（底價為560,000元）。           │          │
│  │        │              │                                          │          │
├─┼────┼───────┼─────────────────────┼─────┤
│8 │89年8月 │馬遠村第八鄰道│庚○○意圖影響決標價格，以商借成信營造有限│ 92,900元 │
│  │1日     │路駁坎排水工程│公司之證件資料陪標，以由其決定二家廠商標價│          │
│  │        │              │之方式，使廠商不為價格上競爭，使其得以通曜│          │
│  │        │              │土木包工業名義及新台幣929,000元低價得標工 │          │
│  │        │              │程（底價為935,000元）。                   │          │
│  │        │              │                                          │          │
├─┼────┼───────┼─────────────────────┼─────┤
│9 │89年8月 │馬遠村第6鄰巷 │庚○○意圖影響決標價格，以商借成信營造有限│ 65,000元 │
│  │20日    │道改善工程    │公司之證件資料陪標，以由其決定二家廠商標價│          │
│  │        │              │之方式，使廠商不為價格上競爭，使其得以通曜│          │
│  │        │              │土木包工業名義及新台幣650,000元低價得標工 │          │
│  │        │              │程（底價為655,000元）。                   │          │
│  │        │              │                                          │          │
├─┼────┼───────┼─────────────────────┼─────┤
│10│89年8月 │紅葉村3鄰巷道 │庚○○意圖影響決標價格，以商借成信營造有限│ 65,000元 │
│  │20日    │改善工程      │公司之證件資料陪標，以由其決定二家廠商標價│          │
│  │        │              │之方式，使廠商不為價格上競爭，使其得以通曜│          │
│  │        │              │土木包工業名義及新台幣650,000元低價得標工 │          │
│  │        │              │程（底價為660,000元）。                   │          │
├─┴────┼───────┴─────────────────────┴─────┤
│  合  計    │                    570,300元                                         │
└──────┴───────────────────────────────────┘
附表五、被告己○○圍標花蓮縣萬榮鄉公所小型工程表
┌─┬────┬───────┬─────────────────────┬─────┐
│編│開標日期│工  程  名  稱│起 訴 書 所 載 犯 罪 情 形                │圖利金額  │
│號│        │              │                                          │          │
├─┼────┼───────┼─────────────────────┼─────┤
│1 │89年4月 │明利村第1鄰道 │己○○意圖影響決標價格，以商借永康土木包工│ 66,200元 │
│  │17日    │路排水改善工程│業及松竹營造有限公司之證件資料陪標，以由其│          │
│  │        │              │決定三家廠商標價之方式，使廠商不為價格上競│          │
│  │        │              │爭，由其得以雙嶸營造有限公司之名義及新台幣│          │
│  │        │              │662,000元低價得標工程（底價為665,000元）。│          │
│  │        │              │                                          │          │
├─┼────┼───────┼─────────────────────┼─────┤
│2 │89年4月 │萬榮村第6鄰道 │己○○意圖影響決標價格，以商借永康土木包工│ 66,000元 │
│  │17日    │路排水改善工程│業及松竹營造有限公司之證件資料陪標，以由其│          │
│  │        │              │決定三家廠商標價之方式，使廠商不為價格上競│          │
│  │        │              │爭，由其得以雙嶸營造有限公司之名義及新台幣│          │
│  │        │              │660,000元低價得標工程（底價為665,000元）。│          │
│  │        │              │                                          │          │
├─┼────┼───────┼─────────────────────┼─────┤
│3 │89年4月 │明利村馬太鞍社│己○○意圖影響決標價格，以商借永康土木包工│ 66,200元 │
│  │18日    │區環境設施改善│業及松竹營造有限公司之證件資料陪標，以由其│          │
│  │        │工程          │決定三家廠商標價之方式，使廠商不為價格上競│          │
│  │        │              │爭，由其得以雙嶸營造有限公司之名義及新台幣│          │
│  │        │              │662,000元低價得標工程（底價為665,000元）。│          │
│  │        │              │                                          │          │
├─┼────┼───────┼─────────────────────┼─────┤
│4 │89年5月 │明利部落環境設│己○○意圖影響決標價格，以商借永康土木包工│ 46,500元 │
│  │4日     │施改善工程    │業及松竹營造有限公司之證件資料陪標，以由其│          │
│  │        │              │決定三家廠商標價之方式，使廠商不為價格上競│          │
│  │        │              │爭，由其得以雙嶸營造有限公司之名義及新台幣│          │
│  │        │              │465,000元低價得標工程（底價為470,000元）。│          │
│  │        │              │                                          │          │
├─┼────┼───────┼─────────────────────┼─────┤
│5 │89年8月 │明利村6鄰巷道 │己○○意圖影響決標價格，以商借永康土木包工│ 65,000元 │
│  │15日    │改善工程      │業及松竹營造有限公司之證件資料陪標，以由其│          │
│  │        │              │決定三家廠商標價之方式，使廠商不為價格上競│          │
│  │        │              │爭，由其得以雙嶸營造有限公司之名義及新台幣│          │
│  │        │              │650,000元低價得標工程（底價為655,000元）。│          │
│  │        │              │                                          │          │
├─┼────┼───────┼─────────────────────┼─────┤
│6 │89年8月 │明利村第1—2鄰│己○○意圖影響決標價格，以商借永康土木包工│ 74,800元 │
│  │15日    │道路排水改善工│業及松竹營造有限公司之證件資料陪標，以由其│          │
│  │        │程            │決定三家廠商標價之方式，使廠商不為價格上競│          │
│  │        │              │爭，由其得以雙嶸營造有限公司之名義及新台幣│          │
│  │        │              │748,000元低價得標工程（底價為755,000元）。│          │
│  │        │              │                                          │          │
├─┼────┼───────┼─────────────────────┼─────┤
│7 │89年8月 │明利村第6—7鄰│己○○意圖影響決標價格，以商借永康土木包工│ 93,800元 │
│  │15日    │環境設施改善工│業及松竹營造有限公司之證件資料陪標，以由其│          │
│  │        │程            │決定三家廠商標價之方式，使廠商不為價格上競│          │
│  │        │              │爭，由其得以雙嶸營造有限公司之名義及新台幣│          │
│  │        │              │938,000元低價得標工程（底價為940,000元）。│          │
│  │        │              │                                          │          │
├─┼────┼───────┼─────────────────────┼─────┤
│8 │89年1月 │利華部落道路及│己○○意圖影響決標價格，以商借永康土木包工│ 94,500元 │
│  │12日    │排水溝改善工程│業及松竹營造有限公司之證件資料陪標，以由其│          │
│  │        │              │決定三家廠商標價之方式，使廠商不為價格上競│          │
│  │        │              │爭，由其得以雙嶸營造有限公司之名義及新台幣│          │
│  │        │              │945,000元低價得標工程（底價為950,000元）。│          │
│  │        │              │                                          │          │
├─┼────┼───────┼─────────────────────┼─────┤
│9 │89年1月 │明利國小至社區│己○○意圖影響決標價格，以商借永康土木包工│ 94,500元 │
│  │12日    │道路改善工程  │業及松竹營造有限公司之證件資料陪標，以由其│          │
│  │        │              │決定三家廠商標價之方式，使廠商不為價格上競│          │
│  │        │              │爭，由其得以雙嶸營造有限公司之名義及新台幣│          │
│  │        │              │945,000元低價得標工程（底價為950,000元）。│          │
│  │        │              │                                          │          │
├─┴────┼───────┴─────────────────────┴─────┤
│  合  計    │                   667,500元                                          │
└──────┴───────────────────────────────────┘
附表六：被告丙○○圖利情形表
┌─┬────┬───────┬─────┬───────────────┐
│編│開標日期│工  程  名  稱│圖利金額  │起 訴 書 所 載 圖 利 經 過    │
│號│        │              │（新台幣）│                              │
├─┼────┼───────┼─────┼───────────────┤
│1 │89年4月 │馬遠社區道路環│16,207元（│丙○○自行設計自己所承辦工程之│
│  │17日    │境設施改善工程│起訴書誤載│工程設計圖並編製概算書，加蓋允│
│  │        │              │為18753元 │茂工程有限公司章戳，持向萬榮鄉│
│  │        │              │）        │公所請款圖利，足生損害於公文書│
│  │        │              │          │之正確性。                    │
│  │        │              │          │                              │
├─┼────┼───────┼─────┼───────────────┤
│2 │89年4月 │馬遠村1至4鄰社│13,360元  │丙○○自行設計自己所承辦工程之│
│  │19日    │區道路駁坎改善│          │工程設計圖並編製概算書，加蓋允│
│  │        │工程          │          │茂工程有限公司章戳，持向萬榮鄉│
│  │        │              │          │公所請款圖利，足生損害於公文書│
│  │        │              │          │之正確性。                    │
├─┼────┼───────┼─────┼───────────────┤
│3 │89年4月 │馬遠村社區道路│18,753元（│丙○○自行設計自己所承辦工程之│
│  │19日    │排水改善工程  │起訴書誤載│工程設計圖並編製概算書，加蓋允│
│  │        │              │為16,207元│茂工程有限公司章戳，持向萬榮鄉│
│  │        │              │）        │公所請款圖利，足生損害於公文書│
│  │        │              │          │之正確性。                    │
│  │        │              │          │                              │
├─┼────┼───────┼─────┼───────────────┤
│4 │89年4月 │明利農路改善工│26,313元（│丙○○自行設計自己所承辦工程之│
│  │19日    │程            │起訴書誤載│工程設計圖並編製概算書，加蓋允│
│  │        │              │為16,313元│茂工程有限公司章戳，持向萬榮鄉│
│  │        │              │）        │公所請款圖利，足生損害於公文書│
│  │        │              │          │之正確性。                    │
│  │        │              │          │                              │
├─┼────┼───────┼─────┼───────────────┤
│5 │89年8月 │馬遠社區舞台及│          │丙○○自行設計自己所承辦工程之│
│  │8日     │周邊設施改善工│未請款    │工程設計圖並編製概算書，加蓋允│
│  │        │程            │          │茂工程有限公司章戳，持向萬榮鄉│
│  │        │              │          │公所請款圖利，足生損害於公文書│
│  │        │              │          │之正確性。                    │
├─┼────┼───────┼─────┼───────────────┤
│  │89年4月 │明利馬太鞍社區│16,060元（│丙○○自行設計自己所承辦工程之│
│6 │19日    │道路改善工程  │起訴書誤載│工程設計圖並編製概算書，加蓋允│
│  │        │              │為18,872元│茂工程有限公司章戳，持向萬榮鄉│
│  │        │              │）        │公所請款圖利，足生損害於公文書│
│  │        │              │          │之正確性。                    │
│  │        │              │          │                              │
├─┼────┼───────┼─────┼───────────────┤
│  │89年5月 │西林村第2鄰上 │          │丙○○自行設計自己所承辦工程之│
│7 │23日    │方產業道路改善│未請款    │工程設計圖並編製概算書，加蓋允│
│  │        │工程          │          │茂工程有限公司章戳，持向萬榮鄉│
│  │        │              │          │公所請款圖利，足生損害於公文書│
│  │        │              │          │之正確性。                    │
├─┼────┼───────┼─────┼───────────────┤
│8 │89年1月 │萬榮村第6鄰路 │依卷附資料│丙○○自行設計自己所承辦工程之│
│  │17日    │修繕工程      │應尚未請款│工程設計圖並編製概算書，加蓋允│
│  │        │              │（起訴書誤│茂工程有限公司章戳，持向萬榮鄉│
│  │        │              │載為已請款│公所請款圖利，足生損害於公文書│
│  │        │              │18,726元）│之正確性。                    │
│  │        │              │          │                              │
│  │        │              │          │                              │
├─┼────┼───────┼─────┼───────────────┤
│9 │89年5月 │紅葉村加星山農│15,079元  │丙○○自行設計自己所承辦工程之│
│  │17日    │路改善工程（限│          │工程設計圖並編製概算書，加蓋允│
│  │        │制性招標）    │          │茂工程有限公司章戳，持向萬榮鄉│
│  │        │              │          │公所請款圖利，足生損害於公文書│
│  │        │              │          │之正確性。                    │
├─┼────┼───────┼─────┼───────────────┤
│  │89年4月 │明利村第一鄰道│18,871元  │丙○○自行設計自己所承辦工程之│
│10│17日    │路排水改善工程│          │工程設計圖並編製概算書，加蓋允│
│  │        │              │          │茂工程有限公司章戳，持向萬榮鄉│
│  │        │              │          │公所請款圖利，足生損害於公文書│
│  │        │              │          │之正確性。                    │
├─┼────┼───────┼─────┼───────────────┤
│  │89年4月 │馬遠新村農路改│13,714元  │丙○○自行設計自己所承辦工程之│
│11│17日    │善工程        │          │工程設計圖並編製概算書，加蓋允│
│  │        │              │          │茂工程有限公司章戳，持向萬榮鄉│
│  │        │              │          │公所請款圖利，足生損害於公文書│
│  │        │              │          │之正確性。                    │
├─┼────┼───────┼─────┼───────────────┤
│  │89年4月 │西林村第二鄰上│25,959元  │丙○○自行設計自己所承辦工程之│
│12│23日    │方產業道路改善│          │工程設計圖並編製概算書，加蓋允│
│  │        │工程          │          │茂工程有限公司章戳，持向萬榮鄉│
│  │        │              │          │公所請款圖利，足生損害於公文書│
│  │        │              │          │之正確性。                    │
├─┴────┼───────┴─────┴───────────────┤
│合    計    │      164,316元（起訴書誤載為175,854元）                  │
│            │                                                          │
└──────┴─────────────────────────────┘


司法院資訊處製作；財團法人民間司法改革基金會備份。
